【裁判字號】    97,消債更,1100
【裁判日期】    980325
【裁判案由】    更生事件
【裁判全文】
臺灣板橋地方法院民事裁定          97年度消債更字第1100號
聲  請  人  甲○○原名 張嘉.
代  理  人  吳保任律師
上列當事人因消費者債務清理事件聲請更生與保全處分，本院裁
定如下：
    主  文
更生及保全處分之聲請均駁回。
聲請費用由聲請人負擔。
    理  由
一、本件債務人向本院聲請更生，其主張略以：伊因有不能清償
    債務之情事，前於民國95年9 月間已依金融主管機關協調成
    立之中華民國銀行公會會員辦理消費金融案件無擔保債務協
    商機制，與最大債權金融機構台新銀行達成協商，其協議還
    款金額為每月新臺幣（下同）30,816元整。惟95年當時聲請
    人每月薪資30,816元，扣除依協商條件還款金額後，每月僅
    餘3,684 元，已不足支應聲請人個人日常生活之所需，幸斯
    時尚有兄長之資助，始可勉強維持生活，故原協商條件實屬
    過苛。此外，復因聲請人兄長於97年2 月間遽逝，致聲請人
    須增加負擔父母親之房貸及兄長之負債，故聲請人之毀諾，
    係非可歸責於己之事由所致。而聲請人所積欠之無擔保或無
    優先權之債務總額未逾1,200 萬元，復未經法院裁定開始清
    算程序或宣告破產。為此，爰依法聲請裁定准許更生云云。
二、按債務人與金融機構協商成立者，不得聲請更生或清算，但
    因不可歸責於己之事由，致履行顯有重大困難者，不在此限
    ；本條例施行前，債務人依金融主管機關協調成立之中華民
    國銀行公會會員辦理消費金融案件無擔保債務協商機制與金
    融機構成立之協商，準用前項之規定，消費者債務清理條例
    第151 條第5 項、第6 項分別定有明文。次按更生之聲請有
    下列情形之一者，應駁回之：一、債務人曾依本條例或破產
    法之規定而受刑之宣告；二、債務人曾經法院認可和解、更
    生或調協，因可歸責於己之事由，致未履行其條件；三、債
    務人經法院通知，無正當理由而不到場，或到場而不為真實
    之陳述，或拒絕提出關係文件或為財產變動狀況之報告，消
    費者債務清理條例第46條亦定有明文。又聲請更生或清算不
    合程式或不備其他要件者，法院應以裁定駁回之，但其情形
    可以補正者，法院應定期間先命補正，復為同條例第8 條所
    明定。
三、經查：本件聲請人具狀聲請更生，雖同時提出債權人清冊、
    財產及收入狀況說明書、財政部臺灣省北區國稅局財產歸屬
    資料清單、95、96年度綜合所得稅各類所得資料清單、財團
    法人金融聯合徵信中心當事人綜合信用報告、協議書暨無擔
    保債務還款計劃、死亡證明書、存摺交易明細、房屋租賃契
    約書等到院，惟聲請人所檢附之上開資料，因其內容經核閱
    後認仍未齊備，而有命補正之必要，並業經本院於民國97年
    8 月27日裁定命聲請人於10日內應予補正，且該裁定已於97
    年9 月2 日合法送達，有本院上開裁定及送達證書在卷可稽
    。又聲請人於收受本院上開裁定後，雖曾於97年9 月8 日以
    陳報狀補正，然經本院細繹聲請人上開補正之內容，就應補
    正事項諸如財產目錄（指保險單部分）及曾經協商成立，係
    因不可歸責於己之事由，致履行顯有重大困難之證明文件等
    ，則均未依限補正，且迄今猶未為之。另聲請人於上開補正
    狀中雖提出所有財產包括有機車1 部、銀行存款暨股票云云
    ，然經本院依職權查詢結果，卻發現聲請人財產除上開所列
    以外，尚有南山人壽個人壽險1 筆等情，有法務部—保險犯
    罪防治通報資訊連結作業查詢單1 紙在卷可按，顯然聲請人
    非但有未依本院前開裁定命補正內容予以補正之情形，甚且
    堪認聲請人有未依消費者債務清理條例第46條規定，提出關
    係文件之情事。再者，經本院依消費者債務清理條例第9 條
    第1 項規定，依職權查詢結果，聲請人於銘異科技股份有限
    公司之97年度每月所得與其96年度每月所得相較，非但無減
    少，反有增加，而依聲請人所提出之財政部臺灣省北區國稅
    局96年度綜合所得稅各類所得資料清單顯示，聲請人之每月
    所得約為59,778元。基此，經本院審酌聲請人協商期間每月
    平均所得與協商還款金額相較，顯然並未超出聲請人之償債
    能力。抑且即使如聲請人所言，惟依聲請人96年每月收入平
    均達59,778元，扣除前開協商還款金額每月30,816元、父母
    親扶養費用10,000元後，尚餘18,962元，亦超出依內政部公
    布之最低生活費臺灣省每人每月9,829 元甚多，並無不能維
    持個人基本生活之出之情形。至於聲請人稱其代償兄長債務
    部分，因聲請人並非其兄長之繼承人（蓋依民法第1138條規
    定，父母之繼承順序優先於兄弟姊妹），本即無義務代其兄
    長償債，遑論其兄長尚有勞工保險局之死亡給付504,581 元
    ，足以清償其兄長所積欠之債務272,000 元（4,000 ×68＝
    272,000） 當無庸由聲請人代償之。另關於登記於聲請人母
    親名下之不動產，其母親依法所應負擔房屋貸款債務及相關
    稅賦，其清償順位本不得高於聲請人自身所應負擔債務，故
    上揭理由均難執之而謂有何不可歸責於己之履行顯有重大困
    難情事。況聲請人今年不過32歲，衡情只要願意努力工作，
    再撙節支出，則不但足以維持生活，更可全部清償目前所積
    欠之債務。是本院審酌上情，認聲請人協商期間每月平均所
    得與協商還款金額相較，並未超出聲請人之償債能力。此外
    ，復參以聲請人始終未能舉證證明於協商還款期間，有何不
    可歸責於己之事由，致所需之支出有所增加或收入減少，因
    而致有不能履行或履行顯有重大困難之情事發生，是本院認
    聲請人所稱渠有不能履行或履行顯有重大困難之情事云云，
    亦屬委無可採。
四、從而，承前所述，本件聲請人既未依本院上開裁定之內容予
    以補正，且有未依消費者債務清理條例第46條規定，提出關
    係文件之情事，以及經本院審酌後，復堪認並無渠所稱之「
    履行顯有重大困難」情形發生，則其聲請本件更生，揆諸首
    開說明，自不應准許。
五、又，本件聲請人更生之聲請既經本院駁回，其保全處分之聲
    請亦失所附麗，應併予駁回。
六、另聲請人既有固定收入之履行能力，且現銀行公會已就曾經
    參加95年度債務協商履約之債務人提供「變更協議書還款方
    案」使能再進行協商。故倘聲請人認原協商條件過苛，尚非
    不得與其債權人台新銀行等，依銀行公會決議，即現針對95
    年度銀行公會協商案件已毀諾之客戶，可申請「個別協商一
    致性方案」，由最大無擔保債權銀行依據前置協商清償方案
    之精神和原則，與債務人重新協商議定符合債務人繳款能力
    之月付款金額，該方案最長為180 期，利率最低為0 ％，而
    再次進行解決債務之商談，併予指明。
七、至所繳納郵務送達費3,400 元，則待本件更生聲請事件確定
    後，如尚有剩餘郵資餘額，再予檢還聲請人，附此敘明。
八、爰依消費者債務清理條例第151 條第6 項、第5 項、第46條
    、第8 條，裁定如主文
中    華    民    國    98    年    3     月    25    日
                  民事第一庭    法  官  黃若美
上為正本係照原本作成
如不服本裁定，應於裁定送達後10日內，以書狀向本院提出抗告
，並繳納抗告費新臺幣1千元
中    華    民    國    98    年    3     月    25    日
                                書記官  江怡萱


司法院資訊處製作；財團法人民間司法改革基金會備份。
